【裁判字號】    98,易,649
【裁判日期】    980710
【裁判案由】    竊盜
【裁判全文】
臺灣臺北地方法院刑事判決               98年度易字第649號
公  訴  人  臺灣臺北地方法院檢察署檢察官
被      告  乙○○
上列被告因竊盜案件，經檢察官聲請簡易判決處刑（九十八年度
偵字第三三０五號），本院認不宜以簡易判決處刑，改依通常程
序審理，判決如下：
    主  文
乙○○無罪。
    理  由
一、本件聲請簡易判決處刑意旨略以：乙○○有多次竊盜刑案紀
    錄，且前因涉犯公共危險案件，經臺灣臺北地方法院判處有
    期徒刑六月，減為有期徒刑三月，於民國九十七年二月二十
    九日執行完畢。猶不知悔改，出於不法所有意圖之竊盜犯意
    ，於九十八年一月二十日凌晨五時三十分，在臺北市大安區
    ○○○路一段六三之一號前計程車休息站處，持自製之穿有
    棉線之十元錢幣投入松深食品股份有限公司（下稱松深公司
    ）所有之自動販賣機投幣孔，著手竊取販賣機內飲料時，為
    警當場發覺上情而未遂，並經警扣得以穿孔錢幣及棉繩自製
    之工具一個。因認被告涉有刑法第三百二十條第三項、第一
    項之竊盜未遂罪嫌。
二、按犯罪事實應依證據認定之，無證據不得認定犯罪事實。又
    不能證明被告犯罪或其行為不罰者，應諭知無罪之判決，刑
    事訴訟法第一百五十四條第二項、第三百零一條第一項分別
    定有明文。再按，事實之認定，應憑證據，如未能發現相當
    證據，或證據不足以證明，自不能以推測或擬制之方法，為
    裁判基礎；且認定不利於被告之事實須依積極證據，苟積極
    證據不足為不利於被告事實之認定時，即應為有利於被告之
    認定；另認定犯罪事實所憑之證據，雖不以直接證據為限，
    間接證據亦包括在內，然無論直接證據或間接證據，其為訴
    訟上之證明，須於通常一般之人均不致有所懷疑，而得確信
    其為真實之程度者，始得據之為有罪之認定，倘其證明尚未
    達到此一程度，而有合理之懷疑存在，無從使事實審法院得
    有罪之確信時，即應由法院為諭知被告無罪之判決（最高法
    院四十年臺上字第八六號、三十年上字第八一六號、七十六
    年臺上字第四九八六號判例參照）。況刑事訴訟法第一百六
    十一條第一項亦規定，檢察官就被告犯罪事實，應負舉證責
    任，並指出證明之方法，是檢察官對於起訴之犯罪事實，應
    負提出證據及說服之實質舉證責任，倘其所提出之證據，不
    足為被告有罪之積極證明，或其指出證明之方法，無從說服
    法院以形成被告有罪之心證，基於無罪推定之原則，自應為
    被告無罪判決之諭知（最高法院九十二年度臺上字第一二八
    號判例意旨參照）。
三、本件公訴人認被告乙○○涉有刑法第三百二十條第三項、第
    一項之竊盜未遂罪嫌，無非以被告乙○○之供述、證人甲○
    ○警詢時之證述、扣押之穿孔錢幣、棉繩、扣押物品目錄表
    、松深公司巡補員客戶清單、自動販賣機及現場照片等件為
    其論據。訊據被告乙○○固坦承其有持自製之穿有棉線之十
    元錢幣投入松深公司所有之自動販賣機投幣孔，而為警當場
    發覺之事實，惟堅詞否認有何犯行，辯稱：伊還沒有偷到東
    西就被查獲了等語。經查：
 (一) 被告利用其自製之工具，投入松深公司所有之自動販賣機投
    幣孔，干擾販賣機機台內硬幣計數器，使販賣機因而誤判而
    產生投幣金額，藉此免於投幣而能取得販賣機內之商品，係
    使被告得以此不正方法，免付費即自販賣機內取得他人之物
    ，是其行為之對象，應係機器而非特定之相對人。在以機器
    為行為對象之情形，由於機器完全依據程式語言之指令，就
    一定程序予以處理，無所謂受欺罔致生錯誤之情形，是行為
    人對機器所為之類似詐欺行為，並不該當於刑法第三百三十
    九條所規範之「詐術行為」，為彌補此一漏洞，刑法乃於八
    十六年十一月增訂第三百三十九條之一、第三百三十九條之
    二、第三百三九條之三，規範對機器以不正行為取得不法財
    物、利益之行為。基此，在前開刑法增訂公布後，對於機器
    之不正行為，應無再適用刑法第三百三十九條之餘地，此合
    先敘明。
 (二) 而本件被告以前開方式免付費用而能自收費設備取得他人之
    物之行為，即難以刑法第三百三十九條第一項相繩。而從自
    動販賣機取得商品，必須先行付費，本質上應屬「收費設備
    」之一種，從而本件被告所為，應係刑法第三百三十九條之
    一第一項以不正方法由收費設備得他人之物罪所規範之範疇
    。被告干擾投幣計數器而免費從自動販賣機取得他人之物，
    若取得販賣機內之商品，其犯行即屬既遂；若尚未取得販賣
    機內之商品時，其行為應屬未遂，然查，刑法第三百三十九
    條之一第一項，並無處罰未遂犯之規定，則此部分行為尚無
    從依前開法條相繩，併此敘明。
 (三) 至聲請簡易判決處刑書認被告係犯刑法第三百二十條第三項
    、第一項之竊盜未遂罪，惟按，揆諸刑法第三百三十九條之
    一之立法意旨：「按目前社會自動付款或收費設備之應用，
    日益普遍，如以不正方法由此種設備取得他人之物或得財產
    上不法利益，不特有損業者權益，而且破壞社會秩序，有加
    處罰之必要。惟其犯罪情節，尚屬輕微，特增訂處罰專條，
    並就取得財物及得財產上不法利益之情形，分為二項規定，
    以應社會需要。」，可知，立法者已考量該等犯罪情節，尚
    屬輕微，而將之訂為詐欺罪之特別規定，且並未增訂處罰未
    遂犯之規定，是刑法第三百三十九條之一第一項之以不正方
    法由收費設備取得他人之物罪僅處罰既遂犯，並未對未遂犯
    有何處罰之規定，則被告持自製之穿有棉線之十元錢幣投入
    松深公司所有之自動販賣機投幣孔，既經員警當場發覺而未
    遂，自不構成犯罪行為，當無從再爰引刑法第三百二十條第
    三項、第一項之竊盜未遂罪，加以處罰，故聲請簡易判決處
    刑書認被告係犯刑法第三百二十條第三項、第一項之竊盜未
    遂罪，容屬誤會。
四、綜上所述，本件被告所為，刑法第三百三十九條之一第一項
    ，既無處罰未遂犯之規定，本院亦認不得另以刑法第三百二
    十條第三項、第一項之竊盜未遂罪相繩，是被告所為自屬刑
    法不罰之行為，核諸首揭判例意旨及說明，自應由本院就被
    告為無罪之諭知。
據上論斷，應依刑事訴訟法第三百零一條第一項，判決如主文。
本案經檢察官賴秋萍到庭執行職務。
中    華    民    國    98    年    7     月    10    日
                  刑事第五庭  審判長法  官  黃程暉
                                    法  官  李宜娟
                                    法  官  鄭昱仁
以上正本證明與原本無異。
如不服本判決應於收受送達後10日內向本院提出上訴書狀，並應
敘述具體理由；其未敘述上訴理由者，應於上訴期間屆滿後20日
內向本院補提理由書（均須按他造當事人之人數附繕本）「切勿
逕送上級法院」。告訴人或被害人如對於本判決不服者，應具備
理由請求檢察官上訴，其上訴期間之計算係以檢察官收受判決正
本之日期為準。
                                    書記官  宋德華
中    華    民    國    98    年    7    月    10     日


司法院資訊處製作；財團法人民間司法改革基金會備份。
